【裁判字號】    98,訴,2112
【裁判日期】    990205
【裁判案由】    毒品危害防制條例
【裁判全文】
臺灣臺北地方法院刑事判決              98年度訴字第2112號
公  訴  人  臺灣臺北地方法院檢察署檢察官
被      告  甲○○
上列被告因違反毒品危害防制條例案件，經檢察官提起公訴（98
年度撤緩偵字第293號），被告於本院準備程序中，就被訴事實
為有罪之陳述，本院合議庭裁定由受命法官獨任以簡式審判程序
審理，判決如下：
    主  文
甲○○施用第一級毒品，累犯，處有期徒刑柒月。
    事  實
一、甲○○前曾於民國93年間因竊盜案件，經臺灣高等法院以93
    年度上訴字第799號刑事判決判處有期徒刑6月確定，於93年
    8月23日易科罰金執行完畢。又於95年間，因施用毒品而違
    反毒品危害防制條例案件，經臺灣板橋地方法院以95年度毒
    聲字第1647號裁定送觀察、勒戒後，認有繼續施用毒品之傾
    向，復經同院以95年度毒聲字第2062號裁定令入戒治處所施
    以強制戒治，甲○○不服提起抗告，經臺灣高等法院以95年
    度毒抗字第540號裁定駁回，嗣於96年8月23日停止其處分出
    監，並經臺灣板橋地方法院檢察署檢察官於96年9月4日以96
    年度戒毒偵字第376號為不起訴處分確定，詎猶不知悔改，
    復於96年12月24日上午10時許，在臺北市萬華區○○○路○
    段309巷15弄27號4樓其住處施用第一級毒品海洛因，嗣經警
    於96年12月26日上午9時50分採尿送驗後呈嗎啡及可待因陽
    性反應，始悉上情。
二、案經臺北市政府警察局萬華分局報請臺灣臺北地方法院檢察
    署檢察官偵查起訴，經本院合議庭裁定改以簡式審判程序審
    理。
    理  由
一、按除被告所犯為死刑、無期徒刑、最輕本刑為3 年以上有期
    徒刑之罪或高等法院管轄第一審案件者外，於法院行準備程
    序進行中，被告先就被訴事實為有罪之陳述時，審判長得告
    知被告簡式審判程序之旨，並聽取當事人、代理人、辯護人
    及輔佐人之意見後，裁定進行簡式審判程序；且受命法官行
    準備程序，與法院或審判長有同一之權限；又簡式審判程序
    之證據調查，不受刑事訴訟法第159 條第1 項、第161 條之
    2 、第161 條之3 、第163 條之1 及第164 條至第170 條規
    定之限制，刑事訴訟法第273 條之1 第1 項、第279 條第2
    項前段、第273條之2分別定有明文。本案被告甲○○所為，
    係犯死刑、無期徒刑、最輕本刑為3年以上有期徒刑以外之
    罪，其於準備程序中就被訴事實為有罪之陳述，經法官告知
    簡式審判程序之旨，並聽取公訴人、被告之意見後，認為適
    宜由受命法官獨任進行簡式審判程序，依刑事訴訟法第27 3
    條之1第1項規定，經合議庭裁定由受命法官獨任進行審判程
    序，合先敘明。
二、上揭事實業據被告坦承不諱，且經將被告於98年12月26日所
    採集之尿液，送請臺灣尖端先進生技醫藥股份有限公司檢驗
    之結果，嗎啡類之檢驗結果呈陽性反應，有該公司濫用藥物
    檢驗報告1紙在卷可佐，足認被告任意性自白與事實相符，
    堪信為真實。
三、按施用第一級毒品為犯罪行為，毒品危害防制條例第10條第
    1項定有處罰明文。故施用第一級毒品者，依前揭規定本應
    科以刑罰。惟基於刑事政策，對合於一定條件之施用者，則
    依同條例第20條、第23條之規定，施以觀察、勒戒及強制戒
    治之保安處分。又毒品危害防制條例於92年7月9日修正公布
    ，自93年1月9日施行，其中第20條、第23條將施用毒品之刑
    事處遇程序，區分為「初犯」及「5年內再犯」、「5年後再
    犯」。依其立法理由之說明：「初犯」，經觀察、勒戒或強
    制戒治後，應為不起訴處分或不付審理之裁定；經觀察、勒
    戒或強制戒治執行完畢釋放後，「5年內再犯」者，因其再
    犯率甚高，原實施之觀察、勒戒及強制戒治既已無法收其實
    效，爰依法追訴或裁定交付審理。至於經觀察、勒戒或強制
    戒治執行完畢釋放後，「5年後再犯」者，前所實施之觀察
    、勒戒或強制戒治已足以遮斷其施用毒品之毒癮，為期自新
    及協助其斷除毒癮，仍適用「初犯」規定，先經觀察、勒戒
    或強制戒治之程序。從而依修正後之規定，僅限於「初犯」
    及「5年後再犯」2種情形，始應先經觀察、勒戒或強制戒治
    程序。本件被告有事實欄所載之施用毒品及其他犯罪偵、審
    及執行等前科紀錄，有臺灣高等法院被告前案紀錄表1紙在
    卷足憑，其前曾因施用毒品案件，經觀察、勒戒及強制戒治
    後，於5年內再為本件施用毒品之犯行，揆諸上揭說明，應
    予依法論科。
四、復按海洛因係毒品危害防制條例第2條第2項第1款所規定之
    第一級毒品，不得非法持有、施用。被告非法持有海洛因後
    加以施用，核其所為，係犯毒品危害防制條例第10條第1項
    之施用第一級毒品罪。被告持有第一級毒品之低度行為，已
    為施用之高度行為所吸收，不另論罪。被告前曾於93年間因
    竊盜案件，經臺灣高等法院以93年度上訴字第799號刑事判
    決判處有期徒刑6月確定，嗣於93年8月23日易科罰金執行完
    畢。有臺灣高等法院被告前案紀錄表1份在卷可按，其受有
    期徒刑執行完畢，於5年以內故意再犯本件最重本刑為有期
    徒刑以上之罪，為累犯，應依刑法第47條第1項規定，加重
    其刑。爰審酌被告前有觸犯施用毒品之犯行，雖經觀察勒戒
    及強制戒治之執行，仍未能斷戒施用毒品惡習，顯見其戒治
    意志不堅，缺乏勒戒動機，本應從重量刑。惟念其施用毒品
    係對己身殘害，未造成他人具體危害，且犯後坦承犯行，態
    度尚稱良好，復衡其犯罪之動機、目的、手段，犯罪時所受
    之刺激及其品性、生活狀況及智識程度等一切情狀，就其所
    犯上開之罪量處如主文之刑，以資儆懲。
據上論斷，應依刑事訴訟法第299條第1項前段、第273條之1第1
項、第284條之1，毒品危害防制條例第10條第1項，刑法第11條
前段、第47條第1項，判決如主文。
本案經檢察官文家倩到庭執行職務。
中    華    民    國     99    年    2    月    5    日
                  刑事第十五庭  法  官  黃桂興
上正本證明與原本無異。
如不服本判決應於收受送達後10日內向本院提出上訴書狀，並應
敘述具體理由；其未敘述上訴理由者，應於上訴期間屆滿後20日
內向本院補提理由書（均須按他造當事人之人數附繕本）「切勿
逕送上級法院」。
                                書記官  陳品潔
中    華    民    國     99    年    2    月    5    日
附錄：本案論罪科刑法條全文
毒品危害防制條例第10條
施用第一級毒品者，處6 月以上5 年以下有期徒刑。
施用第二級毒品者，處3 年以下有期徒刑。

司法院資訊處製作；財團法人民間司法改革基金會備份。
